臺灣臺中地方法院民事判決
111年度訴字第381號
原      告  徐立剛  


訴訟代理人  劉鈞豪律師
被      告  中華民國街舞運動協會

    兼
法定代理人  沈智慧  
共      同  朱清奇律師
訴訟代理人
上列當事人間確認理監事會決議程序違法或無效等事件，本院於
民國111年10月24日言詞辯論終結，判決如下：
    主      文
原告之訴駁回。
訴訟費用由原告負擔。
    事實及理由
壹、原告方面：
一、主張略以：
  ㈠訴之聲明第一項：
　1.先位部分：　
　　被告中國民國街舞運動協會（下稱被告協會）於民國110年1
    2月4日召開之第一屆第二次理監事聯席會議（下稱系爭聯席
    會議）案由一、三之決議（下稱系爭決議一、三）均未經合
    法決議，會議主席被告沈智慧（下以其姓名稱之）即宣布通
    過，自有程序違法，且原告在討論時即有表示對議案反對之
    立場，爰依民法第1條、會議規範第55條、民法第56條第1項
    撤銷上開決議。
　2.備位部分：
　　系爭決議一部分，沈智慧未提供該預決算案相關財務資料給
    出席理監事參考，亦未討論表決並依法作成決議；系爭決議
    三部分，原案由為「討論111年度收支預算及工作計畫草案
    ，然被告協會竟為「因入會費及108、109、110年度常年會
    費無繳交和會員人數無增加使得本會財務短缺無法作出111
    年度收支預算故通過會員應於12月7日前至本協會會址台中
    市○○區○○街000號補繳納入會費及108~110年常年會費者，始
    為本會新會員」及「新入會員名冊」之決議，決議內容與原
    議案案由之內容不符，現場並無人提案或修正動議，應屬決
    議方法違法，且「新入會員名冊」未經理事會審查通過，亦
    與章程第七條不符。是以上開系爭決議一、三均屬無效。
　㈡聲明第二項部分：
　　原告於會議中提出臨時動議案由一「暫停沈智慧理事長職權
    」、案由二「停止審查新會員加入」（以下合稱系爭臨時動
    議），雖自始即遭沈智慧阻撓，惟原告已以書面方式提出，
    並經贊成之理事舉手通過，爰依法確認系爭臨時動議之決議
    有效。
貳、被告方面辯稱略以：
一、訴之聲明第一項：
　㈠先位部分：
　1.原告未於會議現場對召集程序或決議方法提出異議，依民法
　　第56條第1項規定，並未取得撤銷訴權。
　2.系爭決議於110年12月4日作成，原告遲至111年5月20日始具
　　狀訴請撤銷，已逾三個月除斥期間。
　㈡備位部分：
　1.系爭決議一、三均經討論表決及決議，有會議全程錄音內容
    可證，且亦有提供相關資料供出席者參閱。至於決議三限期
    請會員繳納入會費及常年會費部分，議案本要討論的收支預
    算及工作計畫，均因被告協會經費短缺無法作出，乃依被告
    協會章程第七條作成決議，並無違法；至於原告主張新入會
    員名單未經理事會查閱，屬議案可否撤銷之程序爭議範疇，
    惟原告既未取得撤銷訴權已如上述，縱認有之，其行使亦已
    逾除斥期間，自難逕予確認系爭決議一、三無效。
二、訴之聲明第二項：
　　原告主張其提出臨時動議之方法、時間（現場進行討論預定
    討論之其他事項）與程序，均與被告協會之章程及會議規範
    不符，難認有合法臨時動議（提案）之提出、討論及決議。
三、並聲明：如主文所示。　　　　
參、得心證理由：
一、訴之聲明第一項部分：
　㈠按「總會之召集程序或決議方法，違反法令或章程時，社員
    得於決議後三個月內請求法院撤銷其決議。但出席社員，對
    召集程序或決議方法，未當場表示異議者，不在此限。」民
    法第56條第1項定有明文。查本件系爭決議一、三，係在被
    告協會之理監事會議所為決議，而非總會決議，應無直接適
    用上開法律規定之餘地。縱類推適用上開規定，查本件原告
    親自出席系爭聯席會議，卻未當場對於召集程序或決議方法
    提出異議（而係對系爭議案表示反對立場），此有系爭聯席
    會議全程錄音（參本院卷第187-195頁即第153頁錄音譯文）
    可佐，原告自無從取得撤銷訴權。
  ㈡再者，系爭聯席會議係於110年12月4日作成，迄原告於111
    年5月20日具狀訴請撤銷，已逾三個月內得請求法院撤銷決
    議之除斥期間，自無由准許。
  ㈢原告訴之聲明第一項之備位部分：
  1.系爭聯席會議有會議記錄(本院卷第97-101頁)、簽到表 (參
    本院卷第59頁)，足認系爭聯席會議確實有召開及開會，原
    告主張系爭理監事會議有無效之情事，被告否認，自應由原
    告負舉證責任（參民事訴訟法第277條本文規定）。
  2.被告協會於110年12月4日就系爭決議一業已經過充分討論並
    決議，此有現場錄音【時間1:09:38-1:10:30】「司儀：好
    那我們就是進行這個討論事項第一案，那剛剛議員的提議，
    我們就是留在會後的這個最後面的這個，對我們就是做成會
    議記錄，然後有下一次理監事會的時候再來再行討論。沈智
    慧:這案子要先通過。司儀：所以我們的討論事項第一項審
    查110年學年度第一屆中正盃全國運動舞蹈街舞錦標賽決算
    及110年年度決算，請各位理事進行討論跟決議，如果各位
    的討論差不多的話，那我們是不是就進行決議，請理事長主
    持決議。沈智慧：有沒有異議？沒有異議就通過。司儀：好
    那我們就通過這個第一案審查110年的這個街舞錦標賽的決
    算。那我們進行第二案追認108年度及109年度協會年度預算
    書，請秘書長報告。」可稽(參同上錄音譯文)。綜上，足認
    原告主張系爭決議一，現場無表決或決議行為，與事實不符
    ，堪予認定。
  3.原告另主張系爭聯席會議期間，被告並未提供決算資料，僅
    記載簡略數字云云，被告否認，被告於系爭聯席會議提供會
    議資料給每一位理監事，此由被告沈智慧於會中表示：「【
    錄音時間00：56：49】…第一案審查110年度第一屆中正盃全
    國運動舞蹈錦標賽的決算，110年度決算，請大家翻開這裡
    面，後面一頁，就是我們的，隔一頁有中華民國運動協會中
    正決算收支表…」(參本院卷第187頁)、「【錄音時間01：04
    ：30】各位理事請把資料看一看…」(參本院卷第189頁)等語
    ，倘被告並未提供決算資料，為何沈智慧會於會中表示請各
    理監事翻頁、看資料？足證原告主張與事實不符。又原告主
    張系爭決議一，被告並未提早提供資料於各理事，會議現場
    亦未提供副本供理事參閱，顯無進行實質審查，又原告有提
    出反對議案之意，被告應就議案進行實質表決，被告決議屬
    民法第56條第2項之決議內容違反章程，亦有無效之情況等
    等，惟查被告於會議現場均有準備會議資料給每一位理監事
    ，已如前述，並經理監事詳實討論，此有現場錄音譯文(參
    本院卷第187-189頁)可稽，原告主張未進行實質審查，與事
    實不符，堪予認定。
　4.原告主張系爭決議三，未進行討論或決議云云，被告否認，
    自應由原告負舉證責任，參以被告協會於110年12月4日就案
    由三業已經過充分討論並決議，此有現場錄音【時間1:40:5
    6-1:55:14就重要部分節錄如下】「司儀：第3案討論111年
    度收支預算及工作計畫草案，我們還是由那個理事長來為我
    們說明。…沈佑蓮：那我就建議嘛，我們既然有這樣子的章
    程很清楚，我就建議大家都收費啦好不好，…司儀：那所以
    是不是大家補繳，如果可以的話，就今天繳費好嗎今天。沈
    智慧：這怎麼需要表決？這個是章程，章程規定。陳峰銘：
    這沒有決議的問題，章程就是照著走而已。…沈佑蓮：那可
    不可以，我覺得不要說今天，是不是3天內繳齊，如果3天內
    沒有繳會費，就等於我喪失，我就不想參加這個協會所以我
    就不繳了，……沈智慧：我就這個會議決議，就是在12月7號
    之前請我們所有的會員都繳齊了，我們的會員應盡的責任義
    務，就是繳入會費以及繳年度費用3年的會費…」)可稽，足
    認原告主張系爭決議三，現場無表決或決議行為，與事實不
    符。再者，被告協會章程第7條即明載會員須繳交入會費及
    常年會費(參本院卷第21頁)，惟先前均未確實執行，街舞協
    會先前之經費來源全仰仗沈智慧對外募款，然此並非長久之
    計，且結算至系爭聯席會議當時，被告協會仍有經費新台幣
    (下同)23萬9,860元短缺，由現場理事沈佑蓮、王大維、陳
    峰銘、楊志烽、孫懋源、被告沈智慧分別認捐(尚有經費不
    足)，是系爭聯席會議議案三決議內容為「因入會費及108、
    109、110年度常年會費無繳交和會員人數無增加使得本會財
    務短缺無法作出111年度收支預算故通過會員應於12月7日前
    至本協會會址台中市○○區○○街000號補繳納入會費及108~110
    三年常年會費，新入會員繳交入會費及110年常年會費者，
    始為本會新會員。」(參本院卷第100頁)等語，僅係確立街
    舞協會章程既有收取會員會費之規定應確實執行，並解決街
    舞協會長期運作下之經費問題，無違法情事，堪予認定。
　5.原告前開主張均係針對系爭聯席會議「召集程序」或「決議
    方法」違反法令或章程，而非「決議之內容」違反法令或章
    程，有關系爭聯席會議有無「召集程序」或「決議方法」違
    反法令或章程，亦屬決議得否撤銷之問題，而非決議是否無
    效之問題，原告上開主張，尚非於法有據，應堪認定。
二、訴之聲明第二項部分：
　㈠按「動議之程序如左：（一）動議者向主席請求發言地位。
    （二）主席承認動議者之發言地位。（三）動議者發動議而
    坐。（四）附議（以口呼附議為之。）（五）主席接述動議
    ，並付討論。」、「動議以書面為之者稱提案，提案除依特
    別規定，得由個人或機關團體單獨提出者外，須有附署。其
    附署人數如無另外規定，與附議人數同。」、「有左列情形
    之一時，除權宜問題、秩序問題、會議詢問及申訴動議外，
    不得提出動議。（一）他人得發言地位時。（二）表決或選
    舉時。」會議規範第33條、第34條、第35條分別定有明文。
　㈡原告主張其提出臨時動議或提案均遭系爭聯席會議主席即被
    告沈智慧阻撓，惟查，原告口頭提出動議未依上開規定先向
    主席請求發言地位並經主席承認其發言地位，且係在討論其
    他議案過程中打斷原定議程及中斷他人發言；至於其所謂書
    面提出臨時動議提案之時機，亦係在系爭聯席會議討論原定
    討論事項之過程中打斷議程，此由原告提出之錄音譯文〔本
    院卷第190頁（時間01:17:04）、191頁（時間01:35:24）〕
    觀之甚明，是原告所謂臨時動議之程序、時機均與會議規範
    規定不符，堪予認定，被告辯稱原告並未合法提出臨時動議
    （提案），則屬有據。
三、綜上所述，原告之訴均於法無據，應予駁回。
四、本案事證已臻明確，兩造其餘主張陳述及所提之證據，經審
    酌後與本院上開認定無涉或無違，爰不逐一論駁，附此敘明
    。　
肆、結論：原告之訴為無理由，依民事訴訟法第78條，判決如主
    文。
中　　華　　民　　國　　111 　年　　12　　月　　 5　 日
                  民事第一庭  法  官     曹宗鼎
上正本係照原本作成。
如對本判決上訴，須於判決送達後20日內向本院提出上訴狀。如
委任律師提起上訴者，應一併繳納上訴審裁判費。
中　　華　　民　　國　　111 　年　　12　　月　　5 　　日
                              書記官     曾右喬